臺灣臺中地方法院刑事判決　　　　　　　95年度訴字第3787號
公　訴　人　臺灣臺中地方法院檢察署檢察官
被　　　告　甲○○
　　　　　　　　　　現另案於台灣台中監獄執行中
上列被告因違反毒品危害防制條例案件，經檢察官提起公訴（95
年度毒偵字第5438號），被告於準備程序就被訴事實為有罪之陳
述，受命法官於聽取當事人意見後，由本院合議庭裁定改依簡式
審判程序審理，本院判決如下：
    主  文
甲○○施用第一級毒品，累犯，處有期徒刑壹年。扣案之第一級
毒品海洛因貳小包（淨重肆點柒公克，空包裝重壹點零壹公克）
沒收銷燬之；又施用第二級毒品，累犯，處有期徒刑捌月。應執
行有期徒刑壹年陸月。扣案之第一級毒品海洛因貳小包（淨重肆
點柒公克，空包裝重壹點零壹公克）沒收銷燬之。
    犯罪事實
一、甲○○於前於民國91年間，因施用毒品案件，經本院於91年
    12月6日以91年度毒聲字第3414號裁定令入戒治處所施以強
    制戒治1年，於92年12月5日戒治期滿，並經台灣台中地方法
    院檢察署檢察官提起公訴，由本院於92年3月21日以92年度
    訴字第623號分別判處有期徒刑10月、6月，定應執行刑為有
    期徒刑1年1月確定，於93年12月24日縮刑期滿執行完畢。詎
    甲○○仍不知戒絕毒癮，於上開強制戒治執行完畢釋放後5
    年內，復基於施用第一級毒品海洛因之犯意，於95年11月3
    日18時30分許，在友人陳成旺位於台中市○○區○○路112
    巷86弄4號住處，以將第一級毒品海洛因捲入香菸中吸食之
    方式，施用海洛因1次。甲○○復另行基於施用第二級毒品
    甲基安非他命之犯意，於95年11月3日23時許採尿前回溯96
    小時內某時，在不詳地點，以不詳方式施用第二級毒品甲基
    安非他命1次。嗣於同日19時許，為警持本院核發之搜索票
    在上開處所查獲，並自甲○○所有之車號A3-0098號自小客
    車內，扣得第一級毒品海洛因2包（淨重4.7公克、空包裝重
    1.01公克）。
二、證據名稱：
    (1)中山醫學大學附設醫院濫用藥物尿液檢驗報告1份（台中
      市警察局第六分局第0000000000號警卷第72頁）、詮昕科
      技股份有限公司濫用藥物尿液檢驗報告1份（本院卷第25
      頁）。
    (2)台中市警察局第六分局委託鑑驗尿液代號與真實姓名對照
      表2份（上開警卷第48頁）。
    (3)搜索扣押筆錄及扣押物品目錄表各1份（上開警卷第43-45
      頁）。
    (4)現場照片4張（上開警卷第85-86頁）。
    (5)法務部調查局海洛因鑑定通知書1份（本院卷第32頁）。
    (6)臺灣高等法院被告前案紀錄表1份。
    (7)被告甲○○於偵訊及本院審理時之自白。
三、扣案第一級毒品海洛因2包（淨重4.7公克、空包裝重1.01公
    克，空包裝與毒品已無從析離，應認屬毒品之一部分）係毒
    品危害防制條例第2條第2項第1款所定之第一級毒品，為違
    禁物，應依同條例第18條第1項前段之規定，沒收銷燬之。
四、公訴意旨另以：被告除於前開時、地有施用毒品之犯行外，
    其復自95年10月間某日起至95年11月3日18時30分許上開犯
    罪時間前，另有在台中市○○區○○路3段610號其住處等地
    ，施用第一級毒品海洛因多次之行為，因認被告涉有毒品危
    害防制條例第10條第1項之罪嫌。惟按犯罪事實應依證據認
    定之，無證據不得認定犯罪事實；被告或共犯之自白，不得
    作為有罪判決之唯一證據，仍應調查其他必要之證據，以察
    其是否與事實相符，刑事訴訟法第154條第2項、第156條第2
    項分別定有明文。檢察官認被告有上述犯行，係以被告於偵
    查之自白，以及施用毒品行為具有反覆為之之性質，在法律
    上應評價為「集合犯」等為其論據。惟查：此部分犯行，除
    被告之唯一自白外，檢察官並無另行舉出其他證據以資證明
    ，其間亦無任何證據足資證明被告有接續施用第一級毒品海
    洛因之情形，自核與上開最高法院86年台上字第3295號判例
    所稱「數行為於同時同地或密切接近之時地實施」之特性並
    不相符，已難認合於接續犯之前提要件，且亦不能依集合犯
    逕將被告上開施用第一級毒品海洛因之犯行論以包括一罪，
    業如前述；況海洛因施用後可於尿液中檢出之時間，依據
    Clarke's Isolation and Identification of Drugs第二版
    記載，施用海洛因後24小時內經由尿液排出之量可達施用劑
    量之80％，而毒品施用後於尿液中可檢出之時間，受劑量及
    頻率、施用方式、飲水量之多寡、個人體質及其代謝情況等
    因素影響，因個案而異，海洛因可檢出之時間為服用後2至4
    天，亦經行政院衛生署管制藥品管理局以92年3月10日管檢
    字第0920001495號函釋無訛，故卷附中山醫學大學附設醫院
    濫用藥物尿液檢驗報告及詮昕科技股份有限公司濫用藥物尿
    液檢驗報告，均僅能證明被告於95年11月3日23時許採尿前
    96小時內之施用海洛因犯行，無從證明其餘施用海洛因犯行
    。是以，檢察官起訴被告自95年10月間某日起至同年11月3
    日18時30分許上開論罪科刑之犯行前某時止間，多次施用第
    一級毒品海洛因之行為，除有被告唯一之自白外，尚乏其他
    積極證據足資憑斷，又不符合接續犯或集合犯之概念，本諸
    罪疑唯輕原則，本院認以現有證據尚無法形成被告有上開犯
    行之明確心證，揆諸前揭規定，本應就此部分對被告為無罪
    之諭知，然因檢察官認此部分與前開經認定被告有罪部分，
    有包括一罪之實質上一罪關係，爰不另為無罪之諭知，併予
    敘明。
五、移送併辦部分（台灣台中地方法院檢察署95年度毒偵字第56
    41號及同署95年度毒偵字第5643號）：雖公訴人另以被告
    於95年8月11日、同年月14日1時許，在台中市○○路與梅亭
    路口，施用第一級毒品海洛因各1次；又被告於95年8月14日
    3 時30分許回溯96小時內某時，在不詳地點施用第二級毒品
    甲基安非他命1次，為警於95年8月14日，在台中市○○路與
    梅亭路口查獲（95年度毒偵字第5641號）。被告於95年10
    月初某日起至同年月18日止，在台中市○○區○○路3段610
    號住處，施用海洛因及甲基安非他命多次，為警於95年10月
    20日22時10分許，在上開住處查獲（95年度毒偵字第5643號
    ），亦犯毒品危害防制條例第10條第1項、第2項施用第一級
    、第二級毒品之罪嫌，而認與本件係屬集合犯，具有實質上
    一罪之關係云云。惟按刑法於94年2月2日經總統令修正公布
    ，於95年7月1日施行，已將該法第56條關於連續犯之規定廢
    除。再刑法修正施行前，多次施用毒品之行為，實務上一向
    認係連續犯，而非屬所謂之「集合犯」，殊不因刑法之修正
    ，而將原非集合犯之罪刑，變更為集合犯。且本件公訴人移
    送併辦部分，被查獲之時間，分別為95年8月14日及同年10
    月20日，其採尿送驗縱有嗎啡及甲基安非他命陽性反應，亦
    僅能認定於採尿之時回溯96小時內有施用第一級、第二級毒
    品之行為，尚難據以推論其在此期間之前有無施用毒品之犯
    行。依修正刑法之精神，本院認為併案部分與上開論罪科刑
    部分並無裁判上一罪或實質上一罪之關係，無從併予審理，
    應退由檢察官另行處理，附此敘明。
六、應適用法條：刑事訴訟法第273條之1第1項、第299條第1項
    前段、第310條之2、第454條第1項，毒品危害防制條例第10
    條第1項、第2項、第18條第1項前段，刑法第11條、第47條
    第1項、第51條第5款，判決如主文。
本案經檢察官乙○○到庭執行職務。
中　　華　　民　　國　　96　　年　　1 　　月　　31　　日
                      刑事第二庭  法  官  陳姵君
右正本證明與原本無異。
如不服本判決，應於送達後十日內向本院提出上訴狀（須附繕本
），上訴於臺灣高等法院臺中分院。
                                  書記官  莊金屏
中　　華　　民　　國　　96　　年　　1 　　月　　31　　日
附錄所犯法條：
毒品危害防制條例
第十條第一項：施用第一級毒品者，處六月以上五年以下有期徒
刑。
第十條第二項：施用第二級毒品者，處三年以下有期徒刑。
